臺灣桃園地方法院刑事判決　　　　　　　100年度易字第249號
公　訴　人　臺灣桃園地方法院檢察署檢察官
被　　　告　簡紘原名簡德昌.
上列被告因恐嚇案件，經檢察官提起公訴（99年度偵字第32320
號），本院判決如下：
    主  文
簡紘無罪。
    理  由
一、公訴意旨略以：被告簡紘（原名簡德昌，下稱簡紘）居
    住於桃園縣桃園市○○○○街70號9 樓，告訴人張書鳳則住
    在該址樓下，其等為鄰居關係。緣告訴人張書鳳與被告簡
    紘不滿彼此住處時常傳出噪音聲響而互生嫌隙，於民國99年
    10月23日晚間7 時30分許，告訴人張書鳳察覺被告簡紘住
    處再次傳出噪音惱人，遂拉扯自己住處窗簾洩怒，而被告簡
    紘在確認樓下有噪音發出後，亦心生不滿，基於恐嚇危害
    安全之犯意，脫去自己上衣以露出身上刺青，手持球棒1 枝
    至告訴人住處門前並按鈴要求告訴人出來理論，以此方式傳
    達加害生命、身體之訊息恐嚇告訴人，使告訴人心生畏懼，
    致生危害於安全，因認被告簡紘涉犯刑法第305 條之恐嚇
    危害安全罪嫌。
二、按犯罪事實應依證據認定之，無證據不得認定犯罪事實；不
    能證明被告犯罪者，應諭知無罪之判決，刑事訴訟法第 154
    條第2 項、第301 條第1 項分別定有明文。又事實之認定，
    應憑證據，如未能發現相當證據，或證據不足以證明，自不
    能以推測或擬制之方法，為裁判基礎；且認定不利於被告之
    事實須依積極證據，苟積極證據不足為不利於被告事實之認
    定時，即應為有利於被告之認定；另認定犯罪事實所憑之證
    據，雖不以直接證據為限，間接證據亦包括在內，然而無論
    係直接證據或間接證據，其為訴訟上之證明，須於通常一般
    之人均不致有所懷疑，而得確信其為真實之程度者，始得據
    為有罪之認定，倘其證明尚未達到此一程度，而有合理性之
    懷疑存在，無從使事實審法院得有罪之確信時，即應由法院
    為諭知被告無罪之判決（最高法院40年度台上字第86號、30
    年度台上字第816 號、76年度台上字第4986號判例意旨可資
    參照）。況檢察官就被告犯罪事實，應負舉證責任，並指出
    證明之方法，刑事訴訟法第161 條第1 項亦有明定，是檢察
    官對於起訴之犯罪事實，應負提出證據及說服之實質舉證責
    任，倘其所提出之證據，不足為被告有罪之積極證明，或其
    指出證明之方法，無從說服法院以形成被告有罪之心證，基
    於無罪推定之原則，自應為被告無罪判決之諭知（最高法院
    92年度台上字第128 號判例意旨參照）。
三、檢察官起訴被告簡紘涉犯前揭罪嫌，無非係以被告部分不
    利於己之供述及告訴人張書鳳於警、偵訊中之指訴，認被告
    簡紘於案發當天係以赤裸上身露出刺青，且手持球棒之方
    式，恐嚇被害人張書鳳，並有被害人以手機所錄製之案發經
    過錄影光碟1 片、檢察官當庭所製勘驗筆錄等件可為佐證，
    為其主要論據。
四、訊據被告簡紘固坦承有於上開時日赤裸上身露出刺青且手
    持球棒前往告訴人住處門前按鈴理論之事實，惟堅決否認有
    何恐嚇犯行，辯稱：我只是維護我自己家的權益，我不認為
    我這樣有犯罪等語。
五、本件當事人對於本判決所引用之下列各項證據方法之證據能
    力，於本院準備程序均表示同意有證據能力（見本院審易卷
    第15頁），且於法院調查證據時，知有刑事訴訟法第159 條
    第1 項不得為證據之情形，亦未於言詞辯論終結前聲明異議
    ，茲審酌該等言詞陳述及書面陳述作成時之情況，並無不宜
    作為證據之情事，依刑事訴訟法第159 條之5 之規定，自得
    作為證據，合先敘明。
六、經查：
(一)、本件被告簡紘確有於99年10月23日晚間7 時30分許，脫去
    上衣、露出刺青並持球棒前往被害人張書鳳住處門前理論之
    事實，業據被告迭承不諱（見偵卷第3 頁、第24頁、本院審
    易卷第14頁反面、本院卷100 年4 月15日審判筆錄第2 至3
    頁），核與證人張書鳳之證述情節相符，並有檢察官於偵查
    時當庭勘驗證人張書鳳所提出之錄影光碟內容可參（見偵卷
    第27頁），該部分事實，應屬明確，堪以認定。
(二)、其次，證人即被害人張書鳳固一再於警詢、偵訊及本院審理
    中指訴其在案發當天曾遭被告簡紘施加恐嚇，惟其於警詢
    時既已陳稱：被告於99年10月23日晚間7 時許，拿球棒到我
    家門口，說我撞他家的天花板，但並沒有對我說恐嚇的言語
    ，只是一直在我家門口叫我出去跟他講清楚，我聽了之後不
    敢出去，也有因為被告這樣的行為感到心生畏懼等語（見偵
    卷第10至11頁），嗣於偵訊時又指稱：「（你要告簡紘何
    事？）他持棒球棒到我家門口，叫我出去跟他理論，因為他
    覺得我吵到他」、「被告住9 樓，他家很吵，我就扯窗簾，
    他可能認為我弄他的地板就下來找我理論，他沒有穿上衣又
    有刺青，我一個人在家，而且他手上拿鋁棒」等語（見偵卷
    第27頁），繼於本院審理時復具結證稱：99年10月23日晚間
    6 、7 點，我聽到樓上傳來非常大聲的腳步聲，我為了表達
    我的不滿，就用力拉扯我們家窗簾4 、5 下左右，之後不到
    5 分鐘，我家門鈴就響了，因為在此之前我有聽到樓上開門
    的聲音，我猜想可能是被告下樓，開門前我就先開啟手機錄
    影功能，開門後，果然看到被告上半身赤裸，左手持球棒，
    要我出門跟他講清楚為何要敲他家地板，當時被告口氣恐怖
    ，既沒穿衣服，身形又比我壯碩，而且我是一個人在家，因
    此感到恐怖，但在案發當天被告除了赤裸上身露出刺青並且
    手拿球棒之外，並沒有另外對我表達加害的意思等語（見本
    院卷100 年4 月15日審判筆錄第4 至5 頁）。依證人張書鳳
    前揭所述，被告簡紘在案發當天除赤裸上身露出刺青，手
    持球棒要求證人走出家門把事情講清楚外，確實並未對證人
    另為其他不利惡害之言語通知等節，即屬明確。是以，本件
    之爭點，端在被告於案發當天赤裸上身露出刺青，且手持球
    棒要求被害人走出屋外理論之舉止，是否業已該當於刑法第
    305 條所規定之「恐嚇」要件。
(三)、經本院對此再次當庭勘驗告訴人所提出之錄影光碟內容，並
    逐字記載案發時被告與告訴人彼此間之談話內容，以及被告
    當天之具體舉止動作，清楚可見被告在案發當天固曾持球棒
    前往告訴人住處門前理論，惟始終未曾對告訴人口出任何不
    利加害之惡言；另在其等二人談話之過程中，被告雖均赤裸
    上身而得見其身體右肩部位之刺青，然並未見被告有何刻意
    展示該部位特徵而為己壯勢之舉動，此有本院當庭所製勘驗
    筆錄在卷可稽（見本院卷100 年4 月15日審判筆錄第9 至15
    頁）。由是以言，是否得以單單僅因被告當天赤裸上身而露
    出刺青之身體外觀特徵，遽認被告即有何加害他人生命、身
    體之惡害通知，洵非無疑。況本件原係由被告自行報警處理
    ，此已為被告及證人張書鳳當庭一致供陳無誤（見本院同上
    審判筆錄第4 頁、第6 頁），設若被告案發當時確有意藉由
    裸露刺青而表達恫嚇加害他人之意，其又豈是至愚之輩，竟
    會自曝犯行而報警到場處理？亦顯與經驗法則有悖。遑論證
    人即本案據報前往處理之員警施睿青於本院審理時猶且具結
    證稱：「當天是接獲勤務指揮中心派案，說宏昌12街有民眾
    需要協助，我們就趕往現場，一開始先跟管理員說明我們的
    來意，告訴人當時就在管理室旁邊，我就詢問告訴人發生何
    事，她就說她跟樓上有糾紛，我就請告訴人與管理員一起上
    樓找被告，敲被告的門請被告出來，被告當時上半身沒有穿
    衣服，有露出刺青，我們就問情形如何，被告出來時有喝一
    點酒，態度不好，他跟我們表示因為樓下敲到他的地板，他
    希望能夠維護他自己的權益」等語在卷（見本院同上審判筆
    錄第8 頁），亦可見被告即便係在警方業已到場之際，仍舊
    毫不避諱赤裸上身露出刺青接受調查，足徵被告於本院辯稱
    ：案發當天我在家剛洗完澡所以才會打赤膊，不是刻意脫掉
    衣服下樓等語（見本院同上筆錄第2 頁），尚與常情相符，
    並非全然不可採信，本院已難率認被告有何刻意裸露刺青以
    恫嚇被害人之舉止或犯意存在。再者，經本院勘驗後當庭質
    以證人張書鳳當天為何竟會在與被告開始談話後不久隨即向
    被告表示：「拿回去嘍，我出去你就要打我啦」等語（見本
    院同上筆錄第11頁），則據證人張書鳳明白證稱：當時是被
    告請他兒子來把球棒拿回去，之後在我們談話過程中，我就
    沒有再看到球棒了等語（見本院同上筆錄第16頁），參以被
    告復當庭供稱：我下樓後因為發現只有證人張書鳳一個女生
    在家，沒有其他人，我才會把球棒放在他家門前櫃子旁等語
    （見本院同上審判筆錄第6 頁），更見被告在與告訴人談話
    過程中，固曾一度手持球棒，但在被告察覺僅有證人張書鳳
    一女在家後，旋即指示其子將球棒取回甚明。倘若被告簡
    紘確有意拿取球棒恫嚇被害人逼其就範，被告大可在談話全
    程中一再手持球棒敲打或朝被害人揮舞以令其心生畏懼，又
    何必在談話甫始不久隨即命其子將球棒取回住處？由是更難
    見被告究有何欲持球棒恫嚇他人之舉止。
(四)、尤按刑法第305 條之恐嚇罪，所稱以加害生命、身體、自由
    、名譽、財產之事恐嚇他人者，係指以使人生畏怖心為目的
    ，而通知將加惡害之旨於被害人而言（最高法院52年度台上
    字第751 號判例意旨參照），且刑法第305 條所謂致生危害
    於安全，係指受惡害之通知者，因其恐嚇而生安全上之危險
    與實害而言（最高法院26年度渝非字第15號判例意旨參照）
    。從而，刑法第305 條之恐嚇罪之成立，行為人須對於被害
    人為惡害之通知，即向被害人為明確、具體加害上述各種法
    益之意思表示行為，致被害人之心理狀態陷於危險不安，始
    得以該罪名相繩；若行為人所表示者並非以加害生命、身體
    、自由及名譽等事為內容，或被恐嚇者並未因此心生恐懼，
    則尚與該罪之構成要件有間，即不得以該罪相繩。再刑法第
    305 條恐嚇罪之構成要件，除行為人主觀上有恐嚇他人之故
    意外，該通知之內容是否合於刑法上恐嚇之內涵，需綜觀被
    告言語通知之全部內容而為判斷，萬不能僅節錄隻字片語斷
    章取義認定被告之恐嚇犯行。是刑法第305 條恐嚇罪之成立
    ，固不以行為人真有加害之意為必要，而被害人是否心生畏
    懼，亦應本於社會客觀經驗法則以為判斷基準。另言語是否
    屬於「加惡害」之事，須該言語在一般人客觀上均認為係足
    以使人心生畏怖，始足當之。職故，被告之言語，是否屬於
    惡害通知，尚須審酌其為該語言之前因、背景，主客觀全盤
    情形為斷，不得僅由告訴人採取片斷，及僅憑告訴人主觀認
    定是否心生畏怖，即據以認定其是否構成恐嚇罪。觀諸本院
    前揭當庭勘驗結果，固可見被告在談話過程中曾怒視證人並
    以手指敲擊大門、握拳作勢搥擊牆壁模仿其他樓層住戶製造
    噪音之情形但未實際撞擊、口氣不佳、說話大聲、肢體動作
    大（見本院同上審判筆錄第11頁、第14頁、第15頁），惟被
    告既係因不滿告訴人製造噪音而下樓理論，其情緒自是起伏
    難平，然上開舉止動作既未表明被告究係欲以何種方法加害
    被害人之生命、身體而為惡害通知，率皆核屬被告個人在情
    緒激動下之莽撞失態舉止，難認有何表達欲加害告訴人惡害
    之舉動，被告簡紘辯稱其並無恐嚇被害人之意等語，並非
    全然無據。而告訴人即便確因被告上開舉動而在主觀上誤認
    其生命、身體恐受危害並心生畏怖，亦仍與刑法第305 條之
    恐嚇危害安全罪構成要件有間，本院實難率以該罪刑責相繩
    。
七、綜上所述，因檢察官所為舉證，尚不足以證實被告確有恐嚇
    之犯罪事實，此外，本院復查無其他積極證據足資證明被告
    確有公訴人所指本件犯行，本院實無從形成對被告有罪之心
    證，基於無罪推定之原則，自應為無罪之諭知。
據上論斷，應依刑事訴訟法第301條第1項，判決如主文。
本案經檢察官蔡佩玲到庭執行職務。
中    華    民    國  100     年    4     月    29    日
                  刑事第八庭    法  官   呂綺珍
以上正本證明與原本無異。
如不服本判決應於收受判決後10日內向本院提出上訴書狀，並應
敘述具體理由。其未敘述上訴理由者，應於上訴期間屆滿後20日
內向本院補提理由書(均須按他造當事人之人數附繕本)「切勿逕
送上級法院」。
                                書記官   范升福
中    華    民    國   100    年    5     月    2     日